臺灣高雄地方法院民事判決　　　　　　100年度重訴字第240號
原　　　告　台灣中小企業銀行股份有限公司
法定代理人　羅澤成
訴訟代理人　紀洲
被　　　告　曄灃營造有限公司
兼　法　定
代　理　人　吳正義
被　　　告　陳偉
　　　　　　黃建銘
上列當事人間清償借款事件，經本院於民國100 年10月17日言詞
辯論終結，判決如下：
    主      文
被告應連帶給付原告新臺幣陸佰貳拾柒萬伍仟伍佰柒拾陸元，及
其中新臺幣貳佰壹拾陸萬玖仟伍佰伍拾柒元自民國一００年七月
二十一日起至清償日止，按年息百分之四點０三計算之利息，暨
自民國一００年八月二十一日起至清償日止，逾期在六個月以內
者，按上開利率百分之十，逾期超過六個月以上者，按上開利率
百分之二十計算之違約金；其中新臺幣肆佰壹拾萬陸仟零壹拾玖
元自民國一００年七月二十九日起至清償日止，按年息百分之四
點三一計算之利息，暨自民國一００年八月二十九日起至清償日
止，逾期在六個月以內者，按上開利率百分之十，逾期超過6 個
月以上者，按上開利率百分之二十計算之違約金。
訴訟費用由被告連帶負擔。
    事實及理由
壹  程序部分
一、按原告或被告無訴訟能力者，應由法定代理人合法代理，此
    為訴訟成立要件，其有無欠缺，法院不待當事人之主張，應
    依職權調查之。又解散之公司除因合併、分割或破產而解散
    外，應行清算，公司法第24條定有明文。依公司法第113 條
    準用第79條規定，有限公司之清算，以全體股東為清算人，
    但本法或章程另有規定或經股東決議另選清算人者，不在此
    限。查被告曄灃營造有限公司（下稱曄灃公司）有股東2 名
    即被告吳正義、陳偉，並由吳正義擔任董事乙職，曄灃公
    司於民國100 年8 月5 日經全體股東同意解散，並選任吳正
    義為清算人，經高雄市政府於100 年8 月8 日以高市府四維
    經商公字第10001309440 號函為解散登記等情，有100 年4
    月13日公司變更登記表、股東同意書、解散登記申請書及10
    0 年8 月8 日公司變更登記表、公司資料查詢表在卷可稽（
    見本院卷第79頁、第78頁、第77頁、第75頁、第13頁），揆
    諸前引規定，自應由吳正義擔任曄灃公司之法定代理人，合
    先敘明。
二、被告曄灃公司、吳正義及陳偉經合法通知，未於言詞辯論
    期日到場，被告黃建銘於最後言詞辯論期日到場，均核無民
    事訴訟法第386 條各款所列情形，爰依原告聲請，由其一造
    辯論而為判決。
貳  實體部分
一、原告主張：曄灃公司於100 年2 月21日邀吳正義、陳偉及
    被告黃建銘為連帶保證人，向原告借款新台幣（下同）300
    萬元，雙方約定借款期間自100 年2 月21日起至102 年2 月
    21日止，被告應按月平均攤還本息，計息利率則按原告基準
    利率加計年息1.57% 機動計息，如未遵期還款或其所用票據
    遭退票，則視為全部到期，其中逾期在6 個月以內者，按約
    定利率10 %；逾期超過6 個月以上者，按約定利率20% 加計
    違約金（下稱甲契約）。該公司再於100 年4 月29日邀吳正
    義、陳偉、黃建銘為連帶保證人，向原告借款430 萬元，
    雙方約定借款期間自100 年4 月29日起至105 年4 月29日止
    ，被告應按月平均攤還本息，計息利率則按原告基準利率加
    計年息1.85% 機動計息，如未遵期還款或其所用票據遭退票
    ，則視為全部到期，其中逾期在6 個月以內者，按約定利率
    10% ；逾期超過6 個月以上者，按約定利率20% 加計違約金
    （下稱乙契約，與甲契約合稱系爭借款契約）。詎曄灃公司
    自100 年5 月27日起遭票據交換所列為拒絕往來戶，依系爭
    借款契約之附件授信約定書第16條第6 款規定，系爭借款契
    約已視為全部到期，曄灃公司尚積欠原告如訴之聲明所示本
    金、利息及違約金未還，而吳正義、陳偉、黃建銘為系爭
    借款契約之連帶保證人，自應與曄灃公司同負完全清償責任
    。為此爰依系爭借款契約、消費借貸及連帶保證之法律關係
    ，提起本件訴訟等情。並聲明：除訴訟費用核定外，如主文
    第1 項所示。
二、被告黃建銘未於最後言詞辯論期日到場，惟前以：其雖曾在
    系爭借款契約書上簽名用印，惟簽約時原告並未告知連帶保
    證金額上限，亦未告知相關法律效果，其不知所擔保範圍尚
    包括甲契約所示300 萬元借款在內。再者，其為職業軍人，
    每月薪資收入僅5 萬元，而曄灃公司向原告借款之同時，已
    偕其與吳正義、陳偉為連帶保證人另向合作金庫銀行及高
    雄銀行借款，加計曄灃公司向原告借款金額後，曄灃公司借
    款總額已高達4,000 萬元，顯非其資力所能擔保清償等語置
    辯。並聲明：原告之訴駁回。
三、被告曄灃公司、吳正義及陳偉未於言詞辯論期日到場，亦
    未提出書狀作任何聲明或陳述。
四、按稱消費借貸者，謂當事人約定，一方移轉金錢或其他代替
    物之所有權於他方，而他方以種類、品質、數量相同之物返
    還之契約；借用人應於約定期限內，返還與借用物種類、品
    質、數量相同之物；遲延之債務，以支付金錢為標的者，債
    權人得請求依法定利率計算之遲延利息。但約定利率較高者
    ，仍從其約定利率；當事人得約定債務人不履行債務時，應
    支付違約金，民法第474 條第1 項、第478 條前段、第233
    條第1 項、第250 條第1 項分別定有明文。次按稱保證者，
    謂當事人約定，一方於他方之債務人不履行債務時，由其代
    負履行責任之契約。保證債務，除契約另有訂定外，包含主
    債務之利息、違約金、損害賠償及其他從屬於主債務之負擔
    ，民法第739 條、第740 條亦有明定。又保證債務之所謂連
    帶，係指保證人與主債務人負同一債務，對於債權人各負全
    部給付之責任而言，有最高法院45年台上字第1426號判例要
    旨足資參照。
五、經查：
  (一)原告主張之前開事實，業據其提出借據、授信約定書、放款
    利率變動表、放款帳戶往來明細表、支票存款拒絕往來戶公
    告資料為憑（見本院卷第3 至4 頁、第8 至11頁、第6 頁、
    第5 頁、第7 頁），經核原告主張與前揭證據相符，係屬可
    採。又被告為借款之連帶保證人，且於系爭借款契約上之連
    帶保證人欄簽名用印乙情，有卷附系爭借款契約為憑（見本
    院卷第4 頁背面、第5 頁背面），足證吳正義、陳偉、黃
    建銘為系爭借款契約連帶保證人，揆諸前引規定及說明，彼
    等自應就曄灃公司所欠借款暨利息、違約金，對原告負全部
    給付之責。
  (二)黃建銘固辯稱原告於辦理對保時，令其於空白借據上簽名，
    既未據實說明其保證責任範圍，亦未核實對保云云，惟原告
    否認之。證人即原告北高雄分行員工震宇則證稱：系爭借
    款契約對保係由其辦理對保手續，在此之前其已先請借款人
    、連帶保證人提供身分證明及職業、收入來源之證明文件，
    於辦理對保手續時，則須由借款人、連帶保證人提供身分證
    正本、印章，本人親自到銀行辦理，經伊核對身分證資料與
    對保人相符後，再請借款人、連帶保證人在借據上簽名蓋章
    ，並向借款人、連帶保證人解釋契約內容、借款金額，並告
    知連帶保證人要與借款人負相同之借款清償責任，系爭借款
    契約是在契約內容已經填寫完妥後，才由借款人、連帶保證
    人依序在其上簽名用印，而非要求連帶保證人在空白借據上
    簽名，依規定只要有正當收入，是軍公教人員，信用良好者
    ，就適於擔任借款保證人（見本院卷第86頁）等語，經核前
    開證詞與原告提出之授信審核書暨批核證明文件相符（見本
    院卷第49至59頁），應屬可採，黃建銘前開辯解未據舉證以
    實其說，而不足採。
六、從而，原告依系爭借款契約、消費借貸及連帶保證之法律關
    係，請求被告連帶給付6,275,576 元，及其中2,169,557 元
    自100 年7 月21日起至清償日止，按年息4.03% 計算之利息
    ，暨自100 年8 月21日起至清償日止，逾期在6 個月以內者
    ，按上開利率10% ，逾期超過6 個月以上者，按上開利率20
    % 計算之違約金；其中4,106,019 元自100 年7 月29日起至
    清償日止，按年息4.31% 計算之利息，暨自100 年8 月29日
    起至清償日止，逾期在6 個月以內者，按上開利率10% ，逾
    期超過6 個月以上者，按上開利率20% 計算之違約金，係有
    理由，應予准許。
據上論結，原告之訴為有理由，依民事訴訟法第385 條第1 項前
段、第85條第2項，判決如主文。
中    華    民    國   100    年    10    月    31    日
                  民事第四庭  法  官  賴文姍
以上正本係照原本作成。
如對本判決上訴，須於判決送達後20日內向本院提出上訴狀。如
委任律師提起上訴者，應一併繳納上訴審裁判費。
中    華    民    國   100    年    10    月    31    日
                              書記官  劉甄庭